【裁判字號】    89,簡上,466
【裁判日期】    900511
【裁判案由】    損害賠償
【裁判全文】
臺灣高雄地方法院民事判決  八十九年度簡上字第四六六號
    上   訴   人  丙○○
    兼法定代理人  乙○○
右當事人間請求損害賠償等事件，上訴人對於中華民國八十九年十一月十五日本院八
十九年度鳳簡字第八二一號第一審判決提起上訴，本院判決如左：
    主        文
上訴駁回。
第二審訴訟費用由上訴人負擔。
    事        實
一、上訴人方面：
  (一)聲明：
    １原判決廢棄。
    ２被上訴人應回復梓官線交通車並賠償上訴人新臺幣（下同）拾萬元。
  (二)陳述：除與原審判決書所載者相同茲予引用外，補稱：
    １依甲○○○○○○○○○○通管理要點第五條第二款規定：「現有路線如該線
      登記乘車繳費人數每月平均不滿二十五人，換班車不滿十人時，該路線取消，
      但不滿上述人數時，該路線人員願意負擔成本差額（含司機費用），得提經委
      員會討論通過後，維持該路線或併線」；又依八十四年三月十四日高雄煉油總
      廠員工上下班交通管理委員會第一次臨時委員會會議紀錄五、臨時動議(六)決議
      ：「授權常務委員會洽商與交通公司訂約，於必要時支援司機（費用由委員會
      支應）以維持各路線之正常行駛」。被上訴人乙○○為被上訴人甲○○○○○
      ○○○○○通管理委員會（下稱管委會）主任委員，明知上訴人所搭乘之梓官
      線乘車人數已達規定標準二十五人，且縱使司機病故，亦應與交通公司訂約，
      於必要時支授司機，以維持該路線之正常行駛，竟隱瞞上開管理要點第五條第
      二款規定及管委會臨時動議決議，濫權提案，將楠三、梓官合併為梓南線，甚
      而撤銷梓官線交通車之行駛，致上訴人通勤時間增耗，每日約增一點五小時，
      以上訴人時薪貳佰肆拾陸元，每月二十六日計算，至八十九年四月止，費用已
      超過壹拾伍萬元，上訴人另備交通工具至他地搭乘交通車所增生損耗則難估。
    ２又依管委會八十四年三月十四日第一次臨時委員會會紀錄討論及決議事項(四)討
      論「虧損路線解決方案」註：上述各路線若達乘車人數之規定標準，可申請恢
      復行駛。上訴人以梓官線乘車人數已達規定標準二十五人，提案開會討論恢復
      梓官線交通車行駛，被上訴人乙○○亦拒不召開。
    ３原審以被上訴人所提八十九年二月十一日管委員會第三屆第二次委員會議紀錄
      ，認定裁撤梓官線交通車乙案，業經該次會議中充分討論，並評量議決而裁撤
      梓官線，被上訴人二人並無「不法」之行為為由，而駁回上訴人起訴。惟該次
      會議並未充分討論是否裁撤梓官線，此觀並無發言紀錄可稽，原審未予詳查，
      爰請求改判如上訴聲明所示。
  (三)證據：援用原審之立證方法，
二、被上訴人方面：
  (一)聲明：求為判決駁回上訴。
  (二)陳述：除與原審判決書所載者相同茲予引用外，補稱：梓官線確因搭載人數稀少
    ，不符合經濟效益，經管委會充分討論評量，才決議裁撤。另上訴人提案恢復行
    駛梓官線交通車乙案，已於九十年二月十六日經管委會否決。
  (三)證據：除援用原審之立證方法外，並另提九十年元月十九日管委會第四屆第二次
    常務委員會會議紀錄、九十年二月十六日第四屆第一次臨時委員會會議紀錄。
    理      由
一、本件上訴人起訴主張：被上訴人乙○○為被上訴人管委會主任委員，明知上訴人
    所搭乘之梓官線乘車人數已達規定標準二十五人，且縱使司機病故，亦應與交通
    公司訂約，於必要時支授司機，以維持該路線之正常行駛，竟隱瞞甲○○○○○
    ○○○○○通管理要點第五條第二款規定及八十四年三月十四日高雄煉油總廠員
    工上下班交通管理委員會第一次臨時委員會會議紀錄五、臨時動議(六)決議，濫權
    提案，未經充分討論，撤銷梓官線交通車行駛，致上訴人須自備交通工具前往他
    處搭車，損害上訴人之權利，而構成侵權行為，爰請求被上訴人應回復梓官線交
    通車並賠償上訴人拾萬元。被上訴人則以：梓官線確因搭載人數稀少，不符合經
    濟效益，經管委會充分討論評量，才決議裁撤，至上訴人提案恢復行駛梓官線交
    通車乙案，業於九十年二月十六日經管委會否決等語置辯。
二、按因故意或過失，不法侵害他人之權利者，負損害賠償責任。故意以背於善良風
    俗之方法加損害於他人者，亦同，民法第一百八十四條第一項定有明文。次按侵
    權行為，須以故意或過失「不法」侵害他人之權利為要件，有最高法院十七年上
    字第三五號判例可參。本件上訴人主張之事實，固據其提出梓官線乘員調查表、
    廠方登記表及八十九年二月十一日交通車管理委員會議紀錄各一件為證，除上開
    會議紀錄外，均為被上訴人所否認，並以前詞置辯。經查：本件有關交通路線調
    整，行駛路徑、停車站、招呼站，票價訂定和路線取消停駛，均由被上訴人管委
    會以會議議決方式辦理，有兩造所未爭執之管委會組織章程及甲○○○○○○○
    ○○○通管理要點可稽；而上訴人所搭乘之梓官線交通車，係經八十九年二月十
    一日管委員會第三屆第二次委員會決議裁撤，有該次會議紀錄附卷足憑，上訴人
    雖謂該次會議未經充分討論，惟不能舉證以實其事，自難採信。且依被上訴人所
    提九十年元月十九日被告管委會第四屆第二次常務委員會會議紀錄及九十年二月
    十六日第四屆第一次臨時委員會會議紀錄所載：該二次會議均請上訴人列席陳述
    恢復梓官線交通車理由，惟均決議：認梓官線停開後並未影響該線人員權益佔多
    數，經冗長審慎討論後，認為不符合經濟效益，增加開支且停開半年後並未發現
    有不便之處，一致通過不恢復梓官線，有該等會議紀錄附卷足憑。是被上訴人管
    委會既有議決本件有關交通路線調整、行駛路徑、停車站、招呼站，票價訂定和
    路線取消停駛等事項，上訴人之不同意見，已在會議中充分表達，基於「少數服
    從多數、多數尊重少數」之民主原則，少數意見之上訴人，自應服從被上訴人管
    委會之決議，被上訴人乙○○執行被告管委會決議，尚難認被告二人有何「不法
    」之行為。
三、綜上所述，被上訴人二人既無「不法」之行為，則上訴人依據侵權行為之規定，
    請求被上訴人回復梓官線交通車並賠償上訴人拾萬元，於法洵屬無據，是則原審
    為上訴人敗訴之判決，於法並無違誤，上訴意旨指摘原判決不當，求予廢棄改判
    ，為無理由，應予駁回其上訴。
四、結論：本件上訴為無理由，依民事訴訟法第四百三十六條之一第三項、第四百四
    十九條第一項、第七十八條，判決如主文。
中      華      民      國      九十    年      五      月     十一     日
                                臺灣高雄地方法院民事庭
                                    審判長法官
                                          法官
                                          法官
右為正本，係照原本作成。
本判決不得上訴。
                                          書記官  周美
中      華      民      國      九十    年      五      月     十一     日


司法院資訊處製作；財團法人民間司法改革基金會備份。
